【裁判字號】    96,訴,2562
【裁判日期】    970423
【裁判案由】    違反毒品危害防制條例
【裁判全文】
臺灣彰化地方法院刑事判決              96年度訴字第2562號
公  訴  人  臺灣彰化地方法院檢察署檢察官
被      告  甲○○
                    （另案在臺灣彰化監獄彰化分監執行中）
選任辯護人  陳光龍律師
上列被告因違反毒品危害防制條例案件，經檢察官提起公訴（96
年度偵字第9578號、96年度毒偵字第5808號、96年度毒偵字第58
10號），本院判決如下：
    主    文
甲○○販賣第一級毒品，累犯，處有期徒刑拾肆年陸月，扣案之
行動電話壹支沒收，未扣案因販賣第一級毒品所得新臺幣壹萬零
伍佰元均沒收，如全部或一部不能沒收時，以其財產抵償之；又
施用第一級毒品，累犯，處有期徒刑捌月；又施用第二級毒品，
累犯，處有期徒刑伍月。應執行有期徒刑拾伍年，扣案之行動電
話壹支沒收，未扣案因販賣第一級毒品所得新臺幣壹萬零伍佰元
均沒收，如全部或一部不能沒收時，以其財產抵償之。
被訴販賣、轉讓第二級毒品部分均無罪。
    事    實
一、甲○○前於民國（下同）90、91年間，因連續施用第一、二
    級毒品案件，經本院以91年度訴字第1226號判決，分別判處
    有期徒刑11月、6 月，應執行有期徒刑1 年4 月確定，經入
    監執行後，已於94年6 月17日假釋出監付保護管束，並於94
    年7 月20日，因保護管束期滿未經撤銷，視為執行完畢。又
    因施用毒品案件，經本院裁定送觀察、勒戒後，認有繼續施
    用毒品之傾向；再經本院以裁定送戒治處所施以強制戒治，
    而於89年12月18日因強制戒治期滿釋放，並由臺灣彰化地方
    法院檢察署檢察官於90年1 月12日，以90年度戒毒偵字第46
    、47、48、49、50、51、52號為不起訴處分確定；復於前開
    強制戒治執行完畢後5 年內之90年7 月至91年12月間，因連
    續施用第一、二級毒品案件，經本院於93年1 月26日，以91
    年度訴字第1226號判決分別判處有期徒刑11月、6 月，應執
    行有期徒刑1 年4 月確定。詎仍不知悛悔：
（一）明知海洛因係法定之違禁毒品，非經許可，不得販賣或持
      有，仍基於反覆實施販賣第一級毒品海洛因以牟利之包括
      一罪犯意，以其所有經扣案之行動電話1 支（當時內含未
      經扣案之門號：0000000000號SIM 卡1 枚）作為對外連繫
      販賣毒品海洛因之工具，與如附表1 所載之人接洽後，自
      96年8 月16 日 起至96年9 月5 日止，於如附表1 所示之
      時間、地點，以如附表1 所示之價格、交易方式，販賣第
      一級毒品海洛因予如附表1 所示之人多次。嗣經警聲請對
      甲○○所持用之上開門號0000000000號行動電話施以通訊
      監察，循線於96年10月16日上午11時30分許，在其前開住
      處查獲，扣得前揭行動電話1 支，始悉上情。
（二）復基於施用第一級毒品海洛因之犯意，於96年10月15日下
      午6 時許，在其位於彰化縣田中鎮○○路45巷118 弄9 號
      之住處，以將海洛因摻入香菸後點燃吸食煙霧之方式，施
      用第一級毒品海洛因1 次。嗣於96年10月16日上午11時30
      分許，在彰化縣田中鎮○○路45巷118 弄9 號為警查獲，
      經警採尿送驗後，結果呈海洛因代謝物嗎啡陽性反應，始
      知上情。
（三）另基於施用第二級毒品甲基安非他命之犯意，於96年10月
      15日下午6 時餘許，在其上開住處，以將甲基安非他命置
      入玻璃球內以火燒烤吸食煙霧之方式，施用第二級毒品甲
      基安非命1 次。嗣於96年10月16日上午11時30分許，在彰
      化縣田中鎮○○路45巷118 弄9 號為警查獲，經警採尿送
      驗後，結果呈甲基安非他命陽性反應，始知上情。
二、案經彰化縣警察局移送臺灣彰化地方法院檢察署檢察官及臺
    灣彰化地方法院檢察署檢察官自動檢舉簽分偵查起訴。
    理    由
壹、有罪部分：
一、按被告以外之人於審判外之言詞或書面陳述，除法律有規定
    者外，不得作為證據，刑事訴訟法第159 條第1 項固定有明
    文。惟被告以外之人於審判外之陳述，雖不符第159 條之 1
    至第159 條之4之 規定，而經當事人於審判程序同意作為證
    據，法院審酌該言詞陳述或書面陳述作成時之情況，認為適
    當者，亦得為證據；當事人、代理人或辯護人於法院調查證
    據時，知有第159 條第1 項不得為證據之情形，而未於言詞
    辯論終結前聲明異議者，視為有前項之同意，同法第159 條
    之5 定有明文。查本案於本院審理時時，檢察官、被告及其
    選任之辯護人，就本院下列所引被告以外之人於審判外之言
    詞或書面陳述均同意作為證據，本院審酌該等言詞陳述或書
    面陳述作成時之情況，並無非法取得等不適當之情形，且經
    本院於審判期日依法進行證據之調查、辯論，被告於訴訟上
    之程序權，已受保障，依刑事訴訟法第159 條之5 之規定，
    自有證據能力。
二、上開事實欄所載一（一）部分，業據被告甲○○於本院審理
    時坦承不諱（見本院96年度訴第2562號卷第123-127 頁），
    且查：
（一）核與證人即向被告購毒者乙○○、戊○○、丙○○於警詢
      、偵訊、本院審理中，己○○偵訊、本院審理中所為之證
      述相符（見臺灣彰化地方法院檢察署96年度偵字第9578號
      卷第19-21 、27-34 、84-86 、91、92、102-104 、154
      、155 頁，本院96年度訴字第第2562號卷第85-93 頁）；
      並有被告與如附表1 所示之人之通訊監察譯文表、彰化縣
      警察局指認犯罪嫌疑人紀錄表等件附卷可參（見臺灣彰化
      地方法院檢察署96年度偵字第9578號卷第23-26 、54、55
       、98-101 、151 、152 頁）；及被告所有，供其販毒聯
      絡所用之行動電話1 支（當時內含未扣案之門號00000000
      00號SIM 卡1 枚）扣案可佐（見臺灣彰化地方法院檢察署
      96年度偵字第9578號卷第122 頁），是被告自白核與事實
      相符，應堪採信。
（二）又我國查緝販賣毒品執法甚嚴，販賣海洛因既係違法行為
      ，當非可公然為之，亦無公定價格，且容易分裝並增減份
      量，而每次買賣之價量，可能隨時依雙方關係深淺、資力
      、需求量及對行情之認知、來源是否充裕、購買者被查獲
      時供述購買對象之可能風險之評估等情形，而異其標準，
      非可一概而論；販賣之利得，除被告就販賣之價量俱明確
      供述外，委難察得實情，販賣之人從價差或量差中牟利之
      方式雖異，其意圖營利之販賣行為則同一。是以因海洛因
      量微價高，販賣者率有暴利可圖，苟非意圖販賣營利，一
      般人焉有可能甘冒重度刑責而販賣海洛因，堪認被告確有
      營利之意圖甚明。
（三）再證人乙○○、戊○○、丙○○前因施用第一級毒品海洛
      因之犯行，經法院分別判決有罪確定；證人己○○則因施
      用第一級毒品海洛因，而經法院裁定觀察勒戒、強制戒治
      在案，有該4 位證人之臺灣高等法院前案紀錄表4 份在卷
      可考（見本院96年度訴字第第2562號卷第135-151 頁），
      渠等施用海洛因之事實，及如前所述向被告購買第一級毒
      品海洛因之證述，應非虛妄。綜上所述，本案事證已臻明
      確，被告販賣第一級毒品海洛因之犯行堪以認定，應依法
      論科。
三、上開事實欄所載一（二）（三）部分，亦據被告甲○○於警
    詢、偵訊、本院準備程序及審理時坦承不諱（見臺灣彰化地
    方法院檢察署96年度毒偵字第5810號卷第5 頁，96年度毒偵
    字第5808號卷第6 頁，本院96年度訴字第2562號卷第25、12
    3 、127 頁），且查：
（一）被告尿液經以氣相層析質譜儀（即ＧＣ／ＭＳ）方法檢驗
      結果，確呈第一級毒品海洛因於人體代謝後之嗎啡、第二
      級毒品甲基安非他命之陽性反應，有詮昕科技股份有限公
      司96年10月24日第6A180240號濫用藥物尿液檢驗報告1 紙
      、彰化縣警察局刑警大隊偵查第一隊委託檢驗尿液代號與
      真實姓名對照認證單1 份附卷足證（見臺灣彰化地方法院
      檢察署96年度毒偵字第5810號卷第17 、18 頁），是認被
      告自白核與事實相符。
（二）依鑑識實務，按海洛因施用入人體後水解還原成嗎啡，再
      循嗎啡之代謝方式排出體外，且吸食或施打煙毒者，經人
      體代謝作用於8 小時內，即有30％之量排出，24小時之後
      ，續有約剩餘量之90％再排出，72小時之後仍有剩餘微量
      排出，吸食或施打者個人體質不同，其排出時間亦會有差
      異；次按甲基安非他命經口服投與後，約70％於24小時內
      自尿液中排出，其尿液內甲基安非他命成分之檢出，與其
      投與甲基安非他命方式、投與量、個人體質、採尿時間、
      檢測儀器之精密有關，通常採尿液是否呈陽性反應，應以
      投與後24小時所採為宜，一般可驗出海洛因代謝物嗎啡及
      甲基安非他命成分之最長時間為1 日至5 日。是依上開說
      明，佐以被告前揭尿液檢驗報告，被告自白於前揭時間分
      別施用第一級毒品海洛因、第二級毒品甲基安非他命各 1
      次等語，足認被告自白核與事實相符，堪可採為論罪科刑
      之依據。
（三）按現行毒品危害防制條例就施用毒品者，僅於「初犯」及
      「5 年後再犯」2 種情形，有其追訴條件之限制，即須於
      初犯經觀察、勒戒或強制戒治釋放後，5 年內均無施用毒
      品之行為，始能認其前所實施之觀察、勒戒或強制戒治已
      足遮斷毒癮，而得於5 年後再犯時，再予適用初犯之規定
      ，重行觀察、勒戒等程序；倘5 年內已經再犯，被依法追
      訴處罰，縱其第3 次（或第3 次以上）施用毒品之時間在
      初犯釋放5 年以後，即與「5 年後再犯」之情形有別，且
      因已於「5 年內再犯」，顯見其再犯率甚高，原實施觀察
      、勒戒或強制戒治，已無法收其實效，而無5 年戒斷期之
      存在，自無再經觀察、勒戒及強制戒治之必要，應由檢察
      官逕行起訴（最高法院95年度第7 次刑事庭會議決定參照
      ）。本件被告前因施用毒品案件，經本院裁定送觀察、勒
      戒後，認有繼續施用毒品之傾向；再經本院以裁定送戒治
      處所施以強制戒治，而於89年12月18日因強制戒治期滿釋
      放，並由臺灣彰化地方法院檢察署檢察官於90年1 月12日
      ，以90年度戒毒偵字第46、47、48、49、50、51、52號為
      不起訴處分確定；復於前開強制戒治執行完畢後5 年內之
      90年7 月至91年12月間，因連續施用第一、二級毒品案件
      ，經本院於93年1 月26日，以91年度訴字第1226號判決分
      別判處有期徒刑11月、6 月，應執行有期徒刑1 年4 月確
      定，有臺灣高等法院被告前案紀錄表及臺灣彰化地方法院
      檢察署刑案資料查註紀錄表各1 份在卷可參。揆諸前開決
      議意旨，本件被告於96 年10月間施用第一、二級毒品各1
      次之犯行，即與「5 年後再犯」之情形有別，均應依法追
      訴、審理。
四、核被告甲○○如事實欄一（一）所為，係犯毒品危害防制條
    例第4 條第1 項之販賣第一級毒品海洛罪。如事實欄一（二
    ）（三）所為，分別係犯毒品危害防制條例第10條第1項 、
    第2 項之施用第一、二級毒品罪。被告持有第一級毒品海洛
    因之目的既在供己販賣之用，則其持有第一級毒品之低度行
    為應為販賣之高度行為所吸收，不另論罪。被告其施用第一
    、二級毒品而分別持有之低度行為，各為施用第一、二級毒
    品之高度行為所吸收，均不另論罪。又刑事法若干犯罪行為
    態樣，本質上原具有反覆、延續實行之特徵，立法時既予特
    別歸類，定為犯罪構成要件之行為要素，則行為人基於概括
    之犯意，在密切接近之一定時、地持續實行之複次行為，倘
    依社會通念，於客觀上認為符合一個反覆、延續性之行為觀
    念者，於刑法評價上，即應僅成立一罪。學理上所稱「集合
    犯」之職業性、營業性、收集性或成癮性等具有重複特質之
    犯罪均屬之，例如經營、從事業務、收集、販賣、製造、散
    佈、成癮性所致之行為等行為概念者是（最高法院95年度臺
    上字第1079 號 判決意旨參照）。而販毒者於購入毒品後，
    其罪固已成立，惟其為牟暴利，必於分裝後，再於密接時空
    下反覆為出售行為，是毒品危害防制條例第4 條第1 項之販
    賣第一級毒品罪，本質上即具有反覆性。本案被告意圖營利
    ，於如附表1 所示之密切接近時間、地點，販賣第一級毒品
    海洛因多次，顯係出於反覆、延續販賣海洛因之單一行為決
    意至明，在行為概念上，伊多次販賣海洛因之行為，均應評
    價認係包括一罪之集合犯而論以一罪。被告所犯上開販賣第
    一級毒品罪、施用第一級毒品罪、施用第二級毒品罪3 罪間
    ，犯意各別，行為互異，應予分論併罰。再被告前於90、91
    年間，因連續施用第一、二級毒品案件，經本院以91年度訴
    字第1226號判決，分別判處有期徒刑11月、6 月，應執行有
    期徒刑1 年4 月確定，經入監執行後，已於94年6 月17日假
    釋出監付保護管束，並於94年7 月20日，因保護管束期滿未
    經撤銷，視為執行完畢，有臺灣高等法院被告前案紀錄表1
    份附卷可據，其受此有期徒刑執行完畢後，5 年以內故意再
    犯本件有期徒刑以上之3 罪，應各依刑法第47條第1 項之規
    定，分別論以累犯，就施用第一、二級毒品部分加重其刑，
    及就販賣第一級毒品之法定得併科罰金之刑部分加重其刑（
    販賣第一級毒品罪之法定本刑死刑、無期徒刑部分，依法均
    不得加重）。另念被告因一時貪圖利益致罹刑章，其販賣第
    一級毒品之對象僅4 人，危害面尚非巨大，所得財物亦非甚
    鉅，與販賣毒品之數量達數公斤以上之危害、獲利情形不相
    雷同，誠屬法重情輕，倘對其販賣海洛因之犯行科以法定最
    輕本刑之無期徒刑，猶嫌過重，不免過苛，有失立法之本旨
    ，衡情尚有可憫恕之處，爰就被告所犯事實欄一（三）部分
    ，依刑法第59條之規定，減輕其刑，並就法定併科罰金刑之
    部分，依法先加後減之。爰審酌被告之素行、犯罪之動機、
    目的，與施用毒品係戕害自身健康，而販賣行為乃毒品禍害
    之源，其源不斷，則流毒所及，非僅多數人之生命、身體受
    其侵害，吸食者家庭之破裂、為籌措財源購買毒品鋌而走險
    所造成社會治安之敗壞，亦不能免，顯見為害之鉅，當非個
    人一己之生命、身體法益所可比擬，被告明知海洛因足以殘
    害人之身體健康，竟仍販賣他人施用，危害社會治安及國民
    健康甚深，暨其犯罪後終能坦承犯行之態度、販賣毒品海洛
    因之次數、重量、所得之利益等一切情狀，分別量處如主文
    所示之刑，並定其應執行之刑。公訴人固對被告所犯販賣第
    一級毒品之犯行，求處無期徒刑，惟本院審酌被告坦承犯行
    之態度、販賣之對象樹木、所得金額等節後，認公訴人之求
    刑尚屬過重，附予敘明。
五、按毒品危害防制條例第19 條第1 項固規定「犯第4 條至第9
    條、第12條、第13條或第14條第1 項、第2 項之罪者，其供
    犯罪所用或因犯罪所得之財物，均沒收之，如全部或一部不
    能沒收時，追徵其價額或以其財產抵償之」。又該規定所稱
    「追徵其價額」者，係指所沒收之物為金錢以外之其他財物
    而無法沒收時，應追徵其價額，使其繳納與原物相當之價額
    。如所得財物為金錢而無法沒收時，始應「以其財產抵償之
    」（最高法院95年度臺上字第305 號判決參照）。再沒收為
    從刑之一種，依主從不可分之原則，應附隨緊接於主刑之下
    而同時宣告。復毒品危害防制條例第19條第1 項規定所稱因
    犯罪所得之財物，以實際所得者為限，苟無所得或尚未取得
    者，自不得為沒收、追徵其價額或以財產抵償之諭知（最高
    法院95年度臺上字第5492號、93年度臺上字第2412號、93年
    度臺上字第2662號判決參照）。故附表1 所示被告分別與乙○○、丙○○，以賒欠方式交易海洛因1,000 元、500 元部
    分，被告與乙○○、丙○○雖原約定販賣之金額為1,000 元
    、500 元，然買受人乙○○、丙○○迄今尚未交付價金予被
    告一節，經被告陳稱在卷（見本院96年度訴字第2562號卷第
    124 頁），亦經證人乙○○、丙○○證稱綦詳（見本院96年
    度訴字第2562號卷第90、93頁），是應僅就本件購毒者實際
    交付予被告之數額列為該被告販賣海洛因之所得始屬合理。
    未扣案之被告如附表1 所示之犯罪所得10,500元（已扣除證
    人乙○○賒欠之1,000 元、證人丙○○賒欠之500 元），應
    依毒品危害防制條例第19條第1 項規定，併宣告沒收，如全
    部或一部不能沒收時，以其財產抵償；另行動電話1 支（不
    含門號0000000000號、0000000000號SIM 卡各1 枚），係被
    告所有供其販賣第一級毒品所用之聯絡工具，業據被告供承
    在卷（見本院96年度第2562號卷第123 頁），應依毒品危害
    防制條例第19條第1 項之規定宣告沒收，如全部或一部不能
    沒收時，追徵其價額。至前開行動電話手機內之門號000000
    0000號SIM 卡1 枚，雖經扣案，然依國內電信公司定型化契
    約之約定，該SIM 卡之所有權仍屬電信公司所有，申請人僅
    因承租門號而取得使用權，且非被告用以供犯罪聯絡之用，
    據被告於準備程序時陳稱明確（見本院96年度第2562號卷第
    43頁），亦非違禁物，爰不另為沒收之諭知。
貳、無罪部分：
一、公訴意旨略以：被告甲○○明知甲基安非他命業經毒品危害
    防制條例列為第二級毒品，不得非法販賣及轉讓，竟基於販
    賣第二級毒品甲基安非他命以營利之犯意，自96年8 月份起
    至同年10月16日止，利用其所有之0000000000號行動電話與
    丁○○聯繫，約定交易第二級毒品甲基安非他命之時間、地
    點後，由被告與丁○○約在被告位於彰化縣田中鎮○○里○○路45巷118 弄9 號之住處，以每次3,000-4,000 元現金交
    貨之方式，販賣第二級毒品甲基安非他命予丁○○約10次。
    另基於轉讓第二級毒品甲基安非他命之犯意，於96年8 月中
    旬某日，在其上開住處，無償交付不詳數量之第二級毒品甲
    基安非他命予丙○○1 次。因認被告另犯毒品危害防制條例
    第4 條第2 項之販賣第二級毒品罪，及同條例第8 條第2 項
    之轉讓第二級毒品罪罪嫌。
二、以下本案所引用被告以外之人於審判外之言詞或書面陳述，
    而不符合刑事訴訟法第159 條之1 至第159 條之4 之規定者
    ，均經本院於審理時當庭直接提示而為合法之調查，檢察官
    、被告及其選任辯護人，均未於言詞辯論終結前聲明異議，
    本院審酌前開證據作成或取得之狀況，均無非法或不當取證
    之情事，亦無顯不可信之情況，故認為適當而均得作為證據
    。是前開證據，依刑事訴訟法第159 條之5 之規定，均具有
    證據能力，先予敘明。
三、按被告未經審判證明有罪確定前，推定其為無罪；犯罪事實
    ，應依證據認定之，無證據不得認定犯罪事實。又不能證明
    被告犯罪者，應諭知無罪之判決，刑事訴訟法第154 條、第
    301 條第1 項分別定有明文。次按認定犯罪事實所憑之證據
    ，雖不以直接證據為限，間接證據亦包括在內，然而無論直
    接證據或間接證據，其為訴訟上之證明，須於通常一般人均
    不致有所懷疑，而得確信其為真實之程度者，始得據為有罪
    之認定，倘其證明尚未達到此一程度，而有合理之懷疑存在
    時，即難遽採為不利被告之認定（最高法院76年臺上字第49
    86號判例要旨參照）。另按刑事訴訟法第161 條業於91年2
    月8 日修正公布，其第1 項規定檢察官就被告犯罪事實，應
    負舉證責任，並指出證明之方法。因此，檢察官對於起訴之
    犯罪事實，應負提出證據及說服之實質舉證責任。倘其所提
    出之證據，不足為被告有罪之積極證明，或其指出證明之方
    法，無從說服法院以形成被告有罪之心證，基於無罪推定之
    原則，自應為被告無罪判決之諭知（最高法院92年度臺上字
    第128 號判例要旨參照）。復按證人之陳述有部分前後不符
    ，或相互間有所歧異時，或因記憶淡忘、或事後迴護被告、
    或因其他事由所致，究竟何者為可採，法院仍得本其自由心
    證予以斟酌；尤其關於行為動機、手段及結果等之細節方面
    ，證人之證言，有時亦有予渲染之可能（最高法院74年臺上
    字第1599號判例要旨、90年度臺上字第6078號判決要旨參照
    ）；況認事採證、證據之取捨及證據證明力之判斷，俱屬事
    實審法院之職權，苟無違證據法則，自不能指為違法；是供
    述證據前後雖有差異或矛盾，事實審法院非不可本於經驗及
    論理法則，斟酌其他情形，作合理之比較，定其取捨（最高
    法院90年度臺上字第6943 號判決要旨參照）。
四、公訴人認為被告另涉犯毒品危害防制條例第4 條第2 項之販
    賣第二級毒品罪，及同條例第8 條第2 項之轉讓第二級毒品
    罪嫌罪，無非以證人丁○○於偵訊中，證人丙○○於偵訊、
    本院審理時所為之證述，及卷附之被告與證人丙○○之通訊
    監察譯文為其論據。惟訊據被告堅決否認有何販賣第二級毒
    品予丁○○及轉讓第二級毒品予丙○○之行為，辯稱：證人
    丁○○雖於偵訊中證述向被告購買第二級毒品等語，然對於
    購買之確切日期、次數、金額並未明確陳述，且卷內並無任
    何被告與證人丁○○間之通訊聯絡資料可按；又證人丙○○
    既係以賒欠之方式向被告購買第一級毒品海洛因，衡情與丙○○並無特殊良好情誼之被告，在以營利為目的之販賣關係
    下，當無另行無償交付第二級毒品甲基安非他命供丙○○施
    用之可能，是證人丁○○、丙○○於偵訊中所為之證述，並
    不足採，被告並無販賣第二級毒品予丁○○，及轉讓第二級
    毒品予丙○○之行為等語。
五、經查：
（一）證人丁○○經本院合法傳喚、拘提，均未到庭，有本院送
      達證書、拘票、彰化縣警察局田中分局拘提事項簡覆表、
      報告書等件在卷可憑（見本院96年度第2562號卷第76、10
      9-112 頁），公訴意旨認定被告販賣第二級毒品予丁○○
      ，無非係以證人丁○○於偵訊中所為之證言為唯一之依據
      ，惟證人丁○○於偵訊中所為之證述，對於向被告購買第
      二級毒品之確切日期、次數、金額均未為詳盡之陳述，有
      證人丁○○之偵訊筆錄1 份在卷可證（見臺灣彰化地方法
      院檢察署96年度偵字第9578號卷第148 頁）；且綜觀全卷
      卷證，並無任何被告與證人丁○○之聯繫資料，可供證人
      丁○○所言之憑據佐證，亦屬無訛；參以本件被告販賣第
      一級毒品之對象乙○○、戊○○、丙○○、己○○，均未
      曾提及向被告購買第二級毒品甲基安非他命之情，及被告
      對於法定刑較重之販賣第一級毒品罪部分，均尚能坦承不
      諱之節，對於被告是否販賣第二級毒品甲基安非他命之部
      分，就現有之證據，難以達通常一般人均不致有所懷疑，
      而得確信其為真實之程度。
（二）證人丙○○雖於96年12月7 日之偵訊最後，證述被告轉讓
      甲基安非他命1 包予伊等語，然對於被告交付之日期、數
      量、原因等節，均未能陳稱明確；且證人丙○○於96年10
      月16日下午1 時餘許、下午5 時餘許之警詢、偵訊中，對
      於警員、檢察官之詳細詢問，均未提及任何有關被告轉讓
      甲基安非他命之情節，竟驟於距離證人所稱被告轉讓時點
      較遠之2 個月後之96年12月7 日偵訊中，始陳稱被告轉讓
      甲基安非他命1 次等情，考量記憶距離事發時點遠近、深
      淺有別之常情，證人丙○○於96年12月7 日之偵訊中，所
      為關於被告轉讓甲基安非他命之證述，是否得逕予採據，
      或有疑異之處；再證人丙○○曾以賒欠價金之方式，向被
      告購買海洛因，被告與證人丙○○間具有金錢債務之糾紛
      ，業據證人丙○○於本院審理中、被告於本院訊問、審理
      中陳稱明確（見本院96年度第2562號卷第25、89、90、12
      4 頁），是依一般經驗法則、人情之常，在第二級毒品甲
      基安非他命市價並非低廉，被告與證人丙○○係存在以營
      利為目的之販賣關係，且並無特殊良好之情誼下，被告當
      無無故贈與甲基安非他命予證人丙○○之理；另倘若被告
      確係有於販賣海洛因之餘，附贈購毒者甲基安非他命之習
      慣，何以同樣具有施用第二級毒品前科之證人戊○○歷經
      警詢、偵訊、本院審理中作證，均未提及被告轉讓第二級
      毒品之情事；復卷內雖附有被告與證人丙○○之通訊監察
      譯文，然符合證人丙○○所言被告轉讓甲基安非他命之時
      點即96年8 月中旬者，僅96 年8 月17日晚上7 時56分及8
      時55分之兩次通聯，而依譯文所示，被告該次與證人丙○○係就交易之金額為500 元或1,000 元而為討論，有前揭
      通訊監察譯文表1 紙附卷可據（見臺灣彰化地方法院檢察
      署96年度偵字第9578號卷第23頁），是上開譯文內容尚難
      作為證人證述被告轉讓（無償交付）甲基安非他命1 次等
      語之佐證，本院自亦難僅憑證人丙○○之單一證述，而為
      不利於被告之認定。
（三）綜上，被告所辯並未販賣、轉讓第二級毒品甲基安非他命
      等語，應可採信。
六、衡諸上開說明及判決、判例意旨，本件並無證據足資證明被
    告有何販賣、轉讓第二級毒品甲基安非他命之犯行，尚難分
    別僅憑證人之單一證述，即認定被告有販賣、轉讓第二級毒
    品甲基安非他命之行為。此外，本院復查無其他積極證據足
    以證明被告有何公訴人所指販賣、轉讓第二級毒品甲基安非
    他命之犯行，既不能證明被告犯罪，揆諸上開法條規定及判
    例意旨，自應就公訴人起訴被告販賣、轉讓第二級毒品甲基
    安非他命之部分，分別諭知被告為無罪之判決，以免冤抑。
據上論斷，應依刑事訴訟法第299 條第1 項前段、第301 條第 1
項，毒品危害防制條例第4 條第1 項、第10條第1 項、第2 項、
第19條第1 項，刑法第11條前段、第47條第1 項、第59條、第51
條第5 款，判決如主文。
本案經檢察官莊佳瑋到庭執行職務。
中    華    民    國    97    年    4     月    23    日
                      刑事第三庭審判長法  官  姚銘鴻
                                      法  官  吳俊螢
                                      法  官  林秉暉
以上正本證明與原本無異。
如不服本判決，應於判決送達後10日內，向本院提出上訴書狀，
上訴書狀應「敘述具體上訴理由」，並按他造當事人之人數附繕
本。「切勿逕送上級法院」。
中    華    民    國    97    年    4     月    25    日
                                      書記官  梁高賓
附錄論罪科刑法條：
毒品危害防制條例第4條
製造、運輸、販賣第一級毒品者，處死刑或無期徒刑；處無期徒
刑者，得併科新臺幣1千萬元以下罰金。
製造、運輸、販賣第二級毒品者，處無期徒刑或7年以上有期徒
刑，得併科新臺幣7百萬元以下罰金。
製造、運輸、販賣第三級毒品者，處5年以上有期徒刑，得併科
新臺幣5百萬元以下罰金。
製造、運輸、販賣第四級毒品者，處3年以上10年以下有期徒刑
，得併科新臺幣3百萬元以下罰金。
製造、運輸、販賣專供製造或施用毒品之器具者，處1 年以上7
年以下有期徒刑，得併科新臺幣1 百萬元以下罰金。
前五項之未遂犯罰之。
毒品危害防制條例第10條
施用第一級毒品者，處6月以上5年以下有期徒刑。
施用第二級毒品者，處3年以下有期徒刑。
附表1：
┌─┬─────┬────────┬────────┬─────────┐
│編│購毒者姓名│交易時間、地點、│購買海洛因之金額│備註              │
│號│          │方式            │、次數（即甲○○│                  │
│  │          │                │販賣海洛因所得）│                  │
├─┼─────┼────────┼────────┼─────────┤
│1 │乙○○    │於96年8 月21日晚│1, 000元1 次。  │以賒欠金錢之方式交│
│  │          │上10時16分許，邱│                │易。              │
│  │          │宏濱以0000000000│                │                  │
│  │          │號行動電話撥打卓│                │                  │
│  │          │飛鵬所持用之0933│                │                  │
│  │          │684352號行動電話│                │                  │
│  │          │，而與甲○○聯絡│                │                  │
│  │          │購買第一級毒品海│                │                  │
│  │          │洛因之事宜，俟雙│                │                  │
│  │          │方約定交易時間及│                │                  │
│  │          │地點後，由甲○○│                │                  │
│  │          │在其住處交易，販│                │                  │
│  │          │賣新臺幣（下同）│                │                  │
│  │          │1,000 元之海洛因│                │                  │
│  │          │1 包予乙○○1 次│                │                  │
│  │          │。              │                │                  │
├─┼─────┼────────┼────────┼─────────┤
│2 │戊○○    │於96年8 月18日中│500 元2 次，共計│現金交易。        │
│  │          │午12時54分許，由│1,000元。       │                  │
│  │          │戊○○以00-00000│                │                  │
│  │          │93號電話撥打卓飛│                │                  │
│  │          │鵬所持用之093368│                │                  │
│  │          │4352號行動電話，│                │                  │
│  │          │而與甲○○聯絡購│                │                  │
│  │          │買第一級毒品海洛│                │                  │
│  │          │因之事宜，俟雙方│                │                  │
│  │          │約定交易時間及地│                │                  │
│  │          │點後，由甲○○在│                │                  │
│  │          │戊○○不知情之友│                │                  │
│  │          │人李瓊綢位在彰化│                │                  │
│  │          │縣田中鎮三安里員│                │                  │
│  │          │集路1 段402 巷12│                │                  │
│  │          │號之住處交易，卓│                │                  │
│  │          │飛鵬販賣500 元之│                │                  │
│  │          │海洛因1 包予劉玉│                │                  │
│  │          │妙1 次。        │                │                  │
│  │          ├────────┤                ├─────────┤
│  │          │又於96年8 月25日│                │現金交易。        │
│  │          │凌晨1 時48分許，│                │                  │
│  │          │由戊○○以04-883│                │                  │
│  │          │2993號電話撥打卓│                │                  │
│  │          │飛鵬所持用之0933│                │                  │
│  │          │684352號行動電話│                │                  │
│  │          │，而與甲○○聯絡│                │                  │
│  │          │購買第一級毒品海│                │                  │
│  │          │洛因之事宜，俟雙│                │                  │
│  │          │方約定交易時間及│                │                  │
│  │          │地點後，由甲○○│                │                  │
│  │          │在其住處交易，販│                │                  │
│  │          │賣500 元之海洛因│                │                  │
│  │          │1 包予戊○○1 次│                │                  │
│  │          │。              │                │                  │
├─┼─────┼────────┼────────┼─────────┤
│3 │丙○○    │於96年8 月16日某│500 元5 次，1,00│初以以賒欠金錢之方│
│  │          │時，由甲○○在其│0元2次，1,500 元│式交易，後來清償完│
│  │          │住處後方廁所，以│1 次，共計6,000 │畢。              │
│  │          │500 元價格，販賣│元。            │                  │
│  │          │第一級毒品海洛因│                │                  │
│  │          │1 包予丙○○。  │                │                  │
│  │          ├────────┤                ├─────────┤
│  │          │於96年8 月17日晚│                │以賒欠金錢之方式交│
│  │          │上7 時56分許，由│                │易。              │
│  │          │丙○○以00000000│                │                  │
│  │          │72號行動電話撥打│                │                  │
│  │          │甲○○所持用之09│                │                  │
│  │          │00000000號行動電│                │                  │
│  │          │話，而與甲○○聯│                │                  │
│  │          │絡購買第一級毒品│                │                  │
│  │          │海洛因之事宜，俟│                │                  │
│  │          │雙方約定交易時間│                │                  │
│  │          │及地點後，在卓飛│                │                  │
│  │          │鵬上開住處，由卓│                │                  │
│  │          │飛鵬以500 元之價│                │                  │
│  │          │格，販賣第一級毒│                │                  │
│  │          │品海洛因1 包予許│                │                  │
│  │          │清池。          │                │                  │
│  │          ├────────┤                ├─────────┤
│  │          │於96年8 月20日上│                │現金交易。        │
│  │          │午11時31分許，由│                │                  │
│  │          │丙○○以00000000│                │                  │
│  │          │72號行動電話撥打│                │                  │
│  │          │甲○○所持用之09│                │                  │
│  │          │00000000號行動電│                │                  │
│  │          │話，而與甲○○聯│                │                  │
│  │          │絡購買第一級毒品│                │                  │
│  │          │海洛因之事宜，俟│                │                  │
│  │          │雙方約定交易時間│                │                  │
│  │          │及地點後，於翌（│                │                  │
│  │          │21）日凌晨1 、2 │                │                  │
│  │          │時許在甲○○上開│                │                  │
│  │          │住處後方廁所，由│                │                  │
│  │          │甲○○以500 元之│                │                  │
│  │          │價格，販賣第一級│                │                  │
│  │          │毒品海洛因1 包予│                │                  │
│  │          │丙○○。        │                │                  │
│  │          ├────────┤                ├─────────┤
│  │          │於96年8 月27日凌│                │現金交易。        │
│  │          │晨0 時11分許，由│                │                  │
│  │          │甲○○以00000000│                │                  │
│  │          │52號行動電話撥打│                │                  │
│  │          │丙○○所持用之09│                │                  │
│  │          │00000000號行動電│                │                  │
│  │          │話，而與丙○○聯│                │                  │
│  │          │絡購買第一級毒品│                │                  │
│  │          │海洛因之事宜，俟│                │                  │
│  │          │雙方約定交易時間│                │                  │
│  │          │及地點後，在卓飛│                │                  │
│  │          │鵬上開住處，以1,│                │                  │
│  │          │000 元之價格，販│                │                  │
│  │          │賣第一級毒品海洛│                │                  │
│  │          │因1 包予丙○○1 │                │                  │
│  │          │次。            │                │                  │
│  │          ├────────┤                ├─────────┤
│  │          │於96年8 月29日上│                │現金交易。        │
│  │          │午9 時52分許，由│                │                  │
│  │          │甲○○以00000000│                │                  │
│  │          │52號行動電話撥打│                │                  │
│  │          │丙○○所持用之09│                │                  │
│  │          │00000000號行動電│                │                  │
│  │          │話後，甲○○乃至│                │                  │
│  │          │丙○○位於彰化縣│                │                  │
│  │          │田中鎮新民里四維│                │                  │
│  │          │街74巷1 號住處，│                │                  │
│  │          │由甲○○以1,000 │                │                  │
│  │          │元之價格，販賣第│                │                  │
│  │          │一級毒品海洛因予│                │                  │
│  │          │丙○○1 次。    │                │                  │
│  │          ├────────┤                ├─────────┤
│  │          │於96年8 月29日下│                │現金交易。        │
│  │          │午2 時7 分許，由│                │                  │
│  │          │丙○○以00000000│                │                  │
│  │          │72號行動電話撥打│                │                  │
│  │          │甲○○所持用之09│                │                  │
│  │          │00000000號行動電│                │                  │
│  │          │話，而與甲○○聯│                │                  │
│  │          │絡購買第一級毒品│                │                  │
│  │          │海洛因之事宜，俟│                │                  │
│  │          │雙方約定交易時間│                │                  │
│  │          │及地點後，於同日│                │                  │
│  │          │晚上9 時許，在卓│                │                  │
│  │          │飛鵬上開住處後方│                │                  │
│  │          │廁所，由甲○○以│                │                  │
│  │          │1,500 元之價格，│                │                  │
│  │          │販賣第一級毒品海│                │                  │
│  │          │洛因2 包予丙○○│                │                  │
│  │          │1次 。          │                │                  │
│  │          ├────────┤                ├─────────┤
│  │          │於96年8 月30日上│                │現金交易。        │
│  │          │午10時許，由許清│                │                  │
│  │          │池以0000000000號│                │                  │
│  │          │行動電話撥打卓飛│                │                  │
│  │          │鵬所持用之093368│                │                  │
│  │          │4352號行動電話，│                │                  │
│  │          │而與甲○○聯絡購│                │                  │
│  │          │買第一級毒品海洛│                │                  │
│  │          │因之事宜，俟雙方│                │                  │
│  │          │約定交易時間及地│                │                  │
│  │          │點後，於同日下午│                │                  │
│  │          │2 、3 時許，在卓│                │                  │
│  │          │飛鵬上開住處，由│                │                  │
│  │          │甲○○以500 元之│                │                  │
│  │          │價格，販賣第一級│                │                  │
│  │          │毒品海洛因1 包予│                │                  │
│  │          │丙○○1 次。    │                │                  │
│  │          ├────────┤                ├─────────┤
│  │          │於96年9 月5 日8 │                │現金交易。        │
│  │          │時下午5 分許，由│                │                  │
│  │          │丙○○以00000000│                │                  │
│  │          │72號行動電話撥打│                │                  │
│  │          │甲○○所持用之09│                │                  │
│  │          │00000000號行動電│                │                  │
│  │          │話，而與甲○○聯│                │                  │
│  │          │絡購買第一級毒品│                │                  │
│  │          │海洛因之事宜，俟│                │                  │
│  │          │雙方約定交易時間│                │                  │
│  │          │及地點後，於同日│                │                  │
│  │          │中午12時許，在卓│                │                  │
│  │          │飛鵬上開住處，由│                │                  │
│  │          │甲○○以500 元之│                │                  │
│  │          │價格，販賣第一級│                │                  │
│  │          │毒品海洛因1 包予│                │                  │
│  │          │丙○○1 次。    │                │                  │
├─┼─────┼────────┼────────┼─────────┤
│4 │己○○    │於96年8 月18日下│1,000 元3 次，50│現金交易。        │
│  │          │午5 時21分許，由│0 元2 次，共計4,│                  │
│  │          │己○○以00000000│000元 。        │                  │
│  │          │76號行動電話撥打│                │                  │
│  │          │甲○○所持用之09│                │                  │
│  │          │00000000號行動電│                │                  │
│  │          │話，而與甲○○聯│                │                  │
│  │          │絡購買第一級毒品│                │                  │
│  │          │海洛因之事宜，俟│                │                  │
│  │          │雙方約定交易時間│                │                  │
│  │          │及地點後，於同日│                │                  │
│  │          │下午6 時許在卓飛│                │                  │
│  │          │鵬上開住處，以現│                │                  │
│  │          │金交易之方式，由│                │                  │
│  │          │甲○○以1,000 元│                │                  │
│  │          │之價格，販賣第一│                │                  │
│  │          │級毒品海洛因予謝│                │                  │
│  │          │素娥1次。       │                │                  │
│  │          ├────────┤                ├─────────┤
│  │          │於96年8 月19日上│                │現金交易。        │
│  │          │午9 時52分許，由│                │                  │
│  │          │己○○以00000000│                │                  │
│  │          │76號行動電話撥打│                │                  │
│  │          │甲○○所持用之09│                │                  │
│  │          │00000000號行動電│                │                  │
│  │          │話，而與甲○○聯│                │                  │
│  │          │絡購買第一級毒品│                │                  │
│  │          │海洛因之事宜，俟│                │                  │
│  │          │雙方約定交易時間│                │                  │
│  │          │及地點後，於同日│                │                  │
│  │          │下午6 時許在卓飛│                │                  │
│  │          │鵬上開住處，以現│                │                  │
│  │          │金交易之方式，由│                │                  │
│  │          │甲○○以1,000 元│                │                  │
│  │          │之價格，販賣第一│                │                  │
│  │          │級毒品海洛因予謝│                │                  │
│  │          │素娥1 次。      │                │                  │
│  │          ├────────┤                ├─────────┤
│  │          │於96年8 月19日下│                │現金交易。        │
│  │          │午2 時37分許，由│                │                  │
│  │          │己○○以00000000│                │                  │
│  │          │76號行動電話撥打│                │                  │
│  │          │甲○○所持用之09│                │                  │
│  │          │00000000號行動電│                │                  │
│  │          │話，而與甲○○聯│                │                  │
│  │          │絡購買第一級毒品│                │                  │
│  │          │海洛因之事宜，俟│                │                  │
│  │          │雙方約定交易時間│                │                  │
│  │          │及地點後，於下午│                │                  │
│  │          │2 時50分許在卓飛│                │                  │
│  │          │鵬上開住處，由卓│                │                  │
│  │          │飛鵬以500 元之價│                │                  │
│  │          │格，販賣第一級毒│                │                  │
│  │          │品海洛因予己○○│                │                  │
│  │          │1次。           │                │                  │
│  │          ├────────┤                ├─────────┤
│  │          │於96年8 月26日下│                │現金交易。        │
│  │          │午5 時59分許，由│                │                  │
│  │          │己○○以00000000│                │                  │
│  │          │76號行動電話撥打│                │                  │
│  │          │甲○○所持用之09│                │                  │
│  │          │00000000號行動電│                │                  │
│  │          │話，而與甲○○聯│                │                  │
│  │          │絡購買第一級毒品│                │                  │
│  │          │海洛因之事宜，俟│                │                  │
│  │          │雙方約定交易時間│                │                  │
│  │          │及地點後，於同日│                │                  │
│  │          │下午6 時許在卓飛│                │                  │
│  │          │鵬上開住處，以現│                │                  │
│  │          │金交易之方式，由│                │                  │
│  │          │甲○○以500 元之│                │                  │
│  │          │價格，販賣第一級│                │                  │
│  │          │毒品海洛因予謝素│                │                  │
│  │          │娥1 次。        │                │                  │
│  │          ├────────┤                ├─────────┤
│  │          │於96年9 月5 日中│                │現金交易。        │
│  │          │午12時47分許，由│                │                  │
│  │          │己○○以00000000│                │                  │
│  │          │76號行動電話撥打│                │                  │
│  │          │甲○○所持用之09│                │                  │
│  │          │00000000號行動電│                │                  │
│  │          │話，而與甲○○聯│                │                  │
│  │          │絡購買第一級毒品│                │                  │
│  │          │海洛因之事宜，俟│                │                  │
│  │          │雙方約定交易時間│                │                  │
│  │          │及地點後，於同日│                │                  │
│  │          │下午1 時許在卓飛│                │                  │
│  │          │鵬上開住處，以現│                │                  │
│  │          │金交易之方式，由│                │                  │
│  │          │甲○○以1,000 元│                │                  │
│  │          │之價格，販賣第一│                │                  │
│  │          │級毒品海洛因予謝│                │                  │
│  │          │素娥1 次。      │                │                  │
└─┴─────┴────────┴────────┴─────────┘


司法院資訊處製作；財團法人民間司法改革基金會備份。
